最高法院刑事裁定　　　　　　　　　　　　　　　　九十三年度台抗字第一六三號
　　抗　告　人　台灣高等法院花蓮分院檢察署檢察官
　　被　　　告　乙○○
　　　　　　　　甲○○
　　共　　　同
　　選任辯護人　林武順律師
右抗告人因被告等違反稅捐稽徵法案件，不服台灣高等法院花蓮分院中華民國九十二
年十二月八日駁回上訴之裁定（九十二年度重上更(五)字第三八號，起訴案號：台灣花
蓮地方法院檢察署八十三年度偵字第二九六號），提起抗告，本院裁定如左：
    主  文
抗告駁回。
    理  由
本件原裁定以：一、上訴期間為十日，自送達判決後起算，刑事訴訟法第三百四十九
條前段定有明文。又對於檢察官之送達，應向承辦檢察官為之，亦為同法第五十八條
前段所明定。另同法第六十二條規定：「送達文書，除本章有特別規定外，準用民事
訴訟法之規定」，民事訴訟法第一百四十一條關於送達證書之立法理由為：「送達證
書，為送達之證據方法，非完成送達之行為也，即不備載本條所列之事項，亦非當然
無效，不記載送達證書之事項，亦非當然無效，不記載送達證書之事項，得依證人及
其他證據之方法而證明……故送達不能因未作送達證書，作為無效，若不作送達證書
，得藉送達證書外之證據方法（例如送達人為證人而訊問時）證明送達」，本院二十
一年抗字第二六號（民事）判例亦釋示：「送達之年、月、日、時除（有）反證外，
應以送達證書所記載為準」，凡此均闡明送達係以「將書狀實際交付於應受送達人」
時，為送達行為之完成，送達證書不過送達之證據方法爾。二、從而對檢察官送達者
，應於其辦公處所為之，如承辦檢察官因公執行職務不在辦公處所，或差假不在辦公
處所，或有其他事由不能收受送達時，始應向檢察長為之。再上訴期間為法定之不變
期間，檢察官收受判決書之日期，影響訴訟當事人權益，並關係案件是否確定，因之
，承辦檢察官對判決書之送達，除有正當理由不能收受外，應即為收受送達，否則無
異將案件之確定與否及訴訟當事人之權益，繫於承辦檢察官對於判決書收受與否之恣
意，不僅違背上訴期間為法定不變期間之立法精神，亦為權利正當行使之逾越。如送
達判決書當日，已得在辦公處所會晤承辦檢察官，並已交付應送達之判決書，或客觀
上已置於可收受送達之狀態（如放置於承辦檢察官辦公桌上，而為承辦檢察官所知且
未拒絕），雖承辦檢察官未能立即簽收，表示已收受送達，但並無正當之理由，足認
其不能於同日或其後簽收該判決書之送達，應認承辦檢察官客觀上於該日已可收受送
達，進而認交付判決書之當日，即為合法之送達日。三、本案經第一審判決被告乙○
○、甲○○無罪後，檢察官不服提起上訴，原審以八十五年度上訴字第二七號判決駁
回檢察官上訴。依原審法院「送達檢察官裁判書類登記簿」（下稱登記簿）之記載，
前開判決之交付送達日期為民國八十五年四月十七日，送件日期為八十五年四月十七
日，檢察官收受文件欄則蓋有「檢察官崔紀鎮八十五年七月十日」職名章等情，經調
閱該登記簿原本查明無誤，並影印附卷。再經送達之副法警長吳信惠證稱：「本件判
決是書記官於八十五年四月十七日交付給我送達，我是在當天就照慣例把判決正本夾
在本院登記簿內，並於上班時間放在檢察官的辦公桌上，我可以確定我交付判決書時
，檢察官是有上班，若檢察官未上班，檢察官辦公室的門是不會開著的（該署檢察官
是一人單獨一間辦公室）」、「登記簿上所登載的交付送達日期，就是承辦書記官交
付判決正本給我的日期，送件日期就是我將判決正本夾在登記簿內放在檢察官辦公桌
上的日期，我一向都是據實記載」、「（檢察官為何沒有在收受判決正本當天在登記
簿上蓋章？）我不知道，但是當天有同時送達三件判決正本，我在八十五年四月二十
三日因為另有判決正本要送達同一檢察官，所以前去檢察官辦公室取回登記簿（因每
位檢察官都有專用的登記簿），要登記另外送達的判決正本，當時我取回的是空簿子
，裡面原來所夾的三件判決正本都已被抽去，但是檢察官並沒有在上面蓋章」。經核
吳信惠之證言，與承辦書記官於送達證書上記載之「本件應於四月十七日送達」字樣
及台灣高等法院花蓮分院檢察署九十二年一月三日花分檢吉人字第○九二○○○○○
一○號函復：「本署檢察官崔紀鎮於八十五年四月十七日在勤」等情相吻合，堪認吳
信惠之證詞與事實相符。吳信惠既已於八十五年四月十七日將判決書正本放置於承辦
檢察官崔紀鎮之辦公桌上，客觀上已置於檢察官可收受送達之狀態，為承辦檢察官所
知且未拒絕，雖承辦檢察官未能立即簽收，表示已收受送達，依前揭說明，仍應認承
辦檢察官客觀上於該日已可收受該判決書，進而認交付判決書之當日即為合法之送達
日期，其十日之上訴期間即應開始起算，計至八十五年四月二十九日屆滿（二十七日
、二十八日為週六及週日），乃檢察官遲至同年七月十五日始向原審法院提起上訴，
顯已逾上訴期間，其上訴為不合法，應予駁回。四、至本院發回意旨所指各節，因刑
事訴訟法第五十八條所謂承辦檢察官不在辦公處所時，向首席檢察官（即檢察長）為
之，係指承辦檢察官因公執行職務不在辦公處所，或差假或其他有不能收受送達文書
之障礙事由存在時，始向檢察長為之。故承辦檢察官如非有前揭障礙事由存在，當日
必在辦公處所，縱一時有事外出，亦必於下班前，返回辦公處所。本件崔紀鎮檢察官
於八十五年四月十七日既屬在勤，顯見無何障礙事由，吳信惠將判決正本置於檢察官
辦公處所，縱崔檢察官當日有事外出，惟於下班前返回，必可發覺，揆諸前述之理由
，客觀上應認檢察官於當日已可收受判決正本，當日即為檢察官實際收受判決正本之
日期，併予敘明等情。經核並無不合。抗告意旨略稱：按對於檢察官之送達，應向承
辦檢察官為之，承辦檢察官不在辦公處所時，向檢察長為之，刑事訴訟法第五十八條
定有明文。所謂「辦公處所」，非關於送達之效力，而係檢察官送達之處所所為之特
別規定，以示與同法第五十五條規定之送達處所有別。是送達給檢察官之裁判書類，
應以檢察官在送達證書上簽收日期為準，非以送至辦公處所之日期為生效日期，為學
說及實務之一向見解，除非刑事訴訟法修正，明文規定送達至檢察官之辦公處所為送
達生效日，否則不容曲解。本件原審法院八十五年度上訴字第二七號判決，雖法警於
八十五年四月十七日送至承辦檢察官辦公室，但檢察官於同年七月十日始實際蓋章簽
收，於同年月十五日提出上訴書，依前揭說明，應未逾越法定十日之上訴期間。本院
八十九年度台上字第一八五六號判決之發回意旨，雖諭知應調查上訴是否逾期，嗣原
審法院以八十九年度上更(二)字第四九號、八十九年度重上更(三)字第一一四號判決駁回
檢察官之上訴，均於理由六詳載檢察官之上訴並未逾期，本院歷次撤銷發回亦未認為
檢察官之上訴逾期，仍為實體之裁判。我國刑事訴訟法採審級制度，下級審法院之裁
判應受上級審法院裁判之拘束，本件既經本院以八十六年度台上字第三三四一號、八
十九年度台上字第一八五六、五三八七號、九十年度台上字第四一四○號判決將原審
之判決撤銷，發回更為審理，原審判決即已不存在，原審不依發回意旨為實體裁判，
就已不存在之八十五年度上訴字第二七號判決重新審查檢察官之第三審上訴是否合法
，未就撤銷後回復至第一審法院八十四年度訴字第一三九號之上訴部分為實體裁判，
嚴重違法，莫此為甚，亦實務所罕見。原審置本院發回意旨、前揭法律規定、學說、
實務見解及送達證書上檢察官之簽收章於不顧，一反常態，回頭為上訴合法與否之程
序審認，援引非判例之本院九十一年度台上字第二九二號判決見解，並採信吳信惠之
證言，認吳信惠於八十五年四月十七日將判決送至檢察官辦公處所之日即生送達效力
，即有不當。本件送達證書收受欄及送達人欄分別蓋有檢察官及吳信惠戳章，均顯示
日期為八十五年七月十日，雖送達時間空白，然吳信惠未於送達證書上記明其事由，
即無法否定於八十五年七月十日送達之事實。檢察官要到庭實行公訴，處理偶發事件
，各項勤務繁雜，不可能整天坐在辦公室內，縱當日未有差假，亦可能外出處理公務
後，因時間關係而直接返家，可見吳信惠之證言不可採信。原審未查明承辦檢察官實
際接受判決正本之日期，遽採吳信惠證言，認檢察官客觀上已可收受判決，卻不加以
簽收，已生合法送達效力，顯違經驗法則及論理法則云云。惟查上訴期間為十日，自
送達判決後起算，為刑事訴訟法第五十八條前段所明定。而對於檢察官之送達，應向
承辦檢察官為之，承辦檢察官不在辦公處所時，向首席檢察官（檢察長）為之，同法
第五十八條後段亦定有明文。因此，對檢察官送達判決書，應於辦公處所向承辦檢察
官為之，如承辦檢察官因公執行職務不在辦公處所，或差假不在辦公處所或有其他不
能收受（簽收）送達文書之障礙事由存在時，始應向檢察長為之。倘非前揭原因，且
在辦公處所得會晤承辦檢察官者，因檢察官客觀上已可收受該應受送達之文書，乃故
不加收受，即應認其送達為合法。本件原審八十五年度上訴字第二七號判決正本係於
八十五年四月十七日送達於承辦檢察官崔紀鎮，當日崔檢察官在勤，吳信惠於同日將
之放置崔檢察官辦公桌上，僅未於送達證書上蓋章等情，既經原審查明屬實。又觀之
卷附該送達登記簿影本上同於八十五年四月十七日交付送達之另二件判決，崔檢察官
加蓋收受戳章之日期分別為同年五月二十日及五月二十一日，且部分登記在後之判決
，收受之時間猶在八十五年七月十日之前，如同年五月二日交付送達之二件判決，崔
檢察官所蓋收受戳章日期均為同年五月六日，益見吳信惠之證詞確與事實相符，原裁
定予以採信，自無違法可言。崔檢察官於同年七月十日在送達證書上蓋章，雖吳信惠
未在送達證書上記載送達日期，惟吳信惠及書記官邱廣譽均於同年四月十七日在登記
簿上蓋章，依首揭說明，並不影響於八十五年四月十七日送達之效力。是本件檢察官
對原審八十五年度上訴字第二七號判決之第三審上訴既不合法，則本院八十六年度台
上字第三三四一號、八十九年度台上字第一八五六、五三八七號、九十年度台上字第
四一四○號判決誤為合法而將原審判決撤銷，乃屬不應受理訴訟（包括公訴、自訴及
上訴）而受理之無效判決，不發生撤銷之實質上效力，且非在司法院大法官釋字第二
七一號解釋範圍內，毋庸經非常上訴程序予以撤銷，原審八十五年度上訴字第二七號
判決仍然存在，原裁定認係上訴逾期而予以駁回，要無違誤。本件抗告為無理由，應
予駁回。
據上論結，應依刑事訴訟法第四百十二條，裁定如主文。
中　　　華　　　民　　　國　　九十三　　年　　　四　　　月　　　八　　　日
                              最高法院刑事第十一庭
                                  審判長法官  張　淳　淙
                                        法官  謝　俊　雄
                                        法官  蘇　振　堂
                                        法官  張　春　福
                                        法官  呂　丹　玉
      右正本證明與原本無異
                                              書  記  官
中　　　華　　　民　　　國　　九十三　　年　　　四　　　月　　 十六 　　日
                                                                    Ｍ
